【裁判字號】    96,訴,330
【裁判日期】    970124
【裁判案由】    侵權行為損害賠償
【裁判全文】
台灣屏東地方法院民事判決  96年度訴字第330號
    原      告  甲○○
    被      告  乙○○
上列當事人間因侵權行為損害賠償事件（96年度交附民字第45號
），經本院刑事庭裁定移送前來，本院於民國97年1 月10日言詞
辯論終結，判決如下：
    主      文
被告應給付原告新台幣拾伍萬貳仟伍佰柒拾壹元，及自民國九
十六年四月十一日起至清償日止，按週年利率百分之五計算之利
息。
原告其餘之訴駁回。
訴訟費用由被告負擔五分之二，餘由原告負擔。
本判決第一項得假執行。
原告其餘假執行之聲請駁回。
    事實及理由
一、被告經合法通知，未於言詞辯論期日到場，核無民事訴訟法
    第386 條所列各款情形，爰依原告之聲請，由其一造辯論而
    為判決。
二、原告於起訴時本聲明請求賠償之金額為新台幣（下同）1,01
    8,000 元，嗣減縮為813,263 元（見本卷第50頁），並未變
    更訴訟標的，而僅係減縮應受判決事項之聲明，合於民事訴
    訟法第255 條第1 項第3 款規定，應予准許。
三、原告起訴主張：
（一）被告於民國95年1 月17日21時許，駕駛車牌號碼6552-JP
      號之自小客車，沿屏東縣屏東市○○路由東往西方向行駛
      ，途經該路段之勞工公園前，欲右轉進入勞工公園時，本
      應注意車輛右轉時，應顯示方向燈，及轉彎車應讓直行車
      先行等規定，而依當時天氣晴、夜間有照明、路面無缺陷
      且視距良好，並無不能注意之情形，竟疏於前揭必要之注
      意，未顯示方向燈即貿然右轉駛入勞工公園，適原告騎乘
      車牌號碼K82-007 號之重型機車，沿同向直行至該處，見
      狀已閃避不及，致兩車發生碰撞，原告因而人、車倒地，
      並受有左踝多發性骨折、皮瓣壞死及多發性下肢擦傷等傷
      害。
（二）茲就原告損害金額說明如下：
    (一)醫療費用：原告因車禍支出醫療費用40,223元。
    (二)看護費用：原告於受傷後，於住院期間及出院後半年內均
      由配偶看護照料，故請求360,000 元之看護費用。
    (三)交通費用：原告於受傷後求醫時，搭乘計程車就診與復健
      ，每次來回300 元，3 個月期間共60趟，支出18,000元。
    (四)勞動能力減少報酬：原告於受傷前經營五金行，因受傷需
      休養半年，故6 個月無法工作，以當時之最低基本工資每
      月15,840元計算，受有薪資損失95,040元。
    (五)非財產上損害賠償：原告於車禍受傷後，除須忍受身體痛
      苦外，並需復健及撐柺杖，原告為國中畢業，經營五金行
      已25年，每月收入約3 、4 萬元，爰請求賠償30萬元。
（三）綜上，爰依民法侵權行為之法律關係請求賠償等語。並聲
      明：(一)被告應給付原告813,263 元，及自起訴狀繕本送達
      翌日起至清償日止，按週年利率5%計算之利息。(二)願供擔
      保請准宣告假執行。
四、被告經合法通知，未於言詞辯論期日到場，亦未提出書狀作
    何聲明或陳述，復未委任代理人提出任何答辯。
五、按刑事訴訟判決所認定之事實，固非當然有拘束民事訴訟判
    決之效力，但民事法院調查刑事訴訟原有之證據，而斟酌其
    結果以判斷事實之真偽，並於判決內記明其得心證之理由，
    即非法所不許（最高法院49年台上字第929 號及69年台上字
    第2674號判例意旨參照）。本院既已於97年1 月10日言詞辯
    論時調查本院96年度交簡字第179 號刑事訴訟之卷證資料，
    本院自得斟酌調查該部分證據之結果，以判斷事實之真偽，
    並於判決內記明得心證之理由。
六、原告主張之上開事實，業據提出診斷證明書4 份、醫療費用
    收據7 份及計程車費收據3 份為證（見本卷第29至38頁），
    復經本院依職權調閱上開刑事卷宗查核屬實；而本卷第34頁
    之診斷證明書更載明：建議休養半年等語，顯見原告主張受
    傷後共6 個月不能工作一節為可採。而被告經合法通知，未
    於言詞辯論期日到場，亦未提出書狀爭執，依民事訴訟法第
    280 條第3 項、第1 項前段規定，應視同自認原告主張之事
    實。按因故意或過失，不法侵害他人之權利者，負損害賠償
    責任。不法侵害他人之身體或健康者，對於被害人因此喪失
    或減少勞動能力或增加生活上之需要時，應負損害賠償責任
    。不法侵害他人之身體、健康、名譽、自由、信用、隱私、
    貞操，或不法侵害其他人格法益而情節重大者，被害人雖非
    財產上之損害，亦得請求賠償相當之金額。民法第184 條第
    1 項前段、第193 條第1 項、第195 條第1 項前段分別定有
    明文。被告因過失不法侵害原告之權利，致原告受有損害，
    原告依上開侵權行為之法律關係請求被告負損害賠償責任，
    自屬有據。
七、查原告主張之看護費部分，其雖自承係由其配偶看護照料（
    見本卷第27頁），惟按親屬間之看護，縱因出於親情而未支
    付該費用，然其所付出之勞力，顯非不能以金錢為評價，此
    種基於身份關係之恩惠，自不能加惠於加害人，而應比照一
    般看護情形，認被害人受有相當看護費之損害，命加害人賠
    償，始符民法第193 條第1 項所定「增加生活上需要」之意
    旨（最高法院89年台上字第1749號裁判要旨參照）。經本院
    函詢寶建醫院，該院認：原告於住院期間共17日均需全日看
    護，全日之看護費為2,000 元，而原告出院後之休養期間皆
    不需他人看護等語，此有該院96年10月4 日寶建醫字第0433
    號函1 份附卷可稽（見本卷第44頁）。故原告得請求相當於
    看護費用之損害金額為34,000元，逾此部分之請求，則屬無
    據。又按慰撫金之賠償，得斟酌雙方身分、資力、經濟狀況
    與加害程度各為如何，以及其他各種情形，核定相當之數額
    （最高法院51年台上字第223 號判例意旨參照）。本院審酌
    原告係國中畢業，事發前經營五金行已有25年之久，月入約
    3 、4 萬元，名下僅有西元1996年份1497cc之國瑞牌汽車1
    部，有稅務電子閘門財產所得調件明細表1 份可參（見本卷
    第21至24頁），且為被告所不爭執；而被告係高中肄業，無
    業，家境勉持（見警卷第5 頁），名下有現值107,600 元及
    835,050 元之房屋、土地各1 筆，亦有其94、95年度之稅務
    電子閘門財產所得調件明細表各1 份可憑（見本卷第17至20
    頁），而原告對此亦不爭執（見本卷第50頁）；暨兩造之身
    分、地位及原告之受傷程度等一切情狀，認原告得請求賠償
    之非財產上損害額以200,000 元為妥適，應予准許；逾上開
    部分之請求，為無理由。末按保險人依強制汽車責任保險法
    規定給付之保險金，視為加害人損害賠償金額之一部分，加
    害人受賠償請求時，得扣除之。強制汽車責任保險法第32條
    定有明文。查原告自認其已受領強制汽車責任保險給付3 萬
    餘元，並同意扣除該筆款項（見本卷第27頁），而原告確已
    受領強制險給付34,692元，有存款明細紀錄影本1 份在卷可
    佐（見本卷第39頁），是依前開規定扣除後，原告得向被告
    請求賠償之金額為352,571 元（計算式：40,223元＋34,000
    元＋18,000元＋95,040元＋200,000 元－34,692元＝352,57
    1 元）。
八、綜上所述，原告基於侵權行為之法律關係，請求被告給付其
    352,571 元，及自起訴狀繕本送達翌日即96年4 月11日（見
    交附民卷第12頁）起至清償日止，按週年利率5%計算之利息
    ，洵屬正當，應予准許；逾上開範圍之請求，為無理由，應
    予駁回。又本件所命給付之金額未逾50萬元，併依民事訴訟
    法第389 條第1 項第5 款規定，依職權宣告假執行；原告此
    部分陳明願供擔保請准宣告假執行，即無必要。至原告敗訴
    部分，其假執行之聲請已失所附麗，應予駁回。
九、結論：本件原告之訴，為一部有理由，一部無理由，依民事
    訴訟法第385 條第1 項前段、第79條、第389 條第1 項第5
    款，判決如主文。
中    華    民    國    97    年    1     月    24    日
                    民事第一庭  法  官  張以岳
以上正本係照原本作成。
如不服本判決，應於送達後20日內，向本院提出上訴狀並表明上
訴理由，如於本判決宣示後送達前提起上訴者，應於判決送達後
10日內補提上訴理由書（須附繕本）。
                                書記官  林志憲
中    華    民    國    97    年    1     月    24    日


司法院資訊處製作；財團法人民間司法改革基金會備份。
